【裁判字號】    96,訴,791
【裁判日期】    971231
【裁判案由】    確認使用權存在等
【裁判全文】
臺灣士林地方法院民事裁定  96年度訴字第791號
原      告  丁○○○
            黃鄭錦
            甲○○
            乙○○
            丙○○
共      同
訴訟代理人  陳化義律師
被      告  關渡民生綜合市場股份有限公司
上列當事人間請求確認使用權存在等事件，本院裁定如下：
    主  文
原告之訴及假執行之聲請均駁回。
訴訟費用由原告負擔。
    理  由
一、按起訴應以訴狀表明當事人及法定代理人，並提出於法院為
    之；又原告之訴有被告無訴訟能力，而未由法定代理人合法
    代理之情形者，法院應以裁定駁回之。但其情形可以補正者
    ，審判長應定期間先命補正，此觀諸民事訴訟法第244 條第
    1 項第1 款、第249 條第1 項第4 款等規定自明。因此，無
    訴訟能力之人於被訴時，未由法定代理人合法代理，其訴訟
    成立之法定要件自有欠缺。而此項要件之是否具備，不待當
    事人有無提出責問，法院均應依職權先為調查，又經調查結
    果，倘認其不備此項要件且經法院命補正而未合法補正者，
    依同法第249 條第1 項前段規定，法院應以裁定駁回其訴。
二、經查，原告提起本件確認使用權存在等訴訟，其中被告關渡
    民生綜合市場股份有限公司（下稱關渡公司）業經台北市政
    府建設局以70年9 月21日建一字第52108 號函命令解散，並
    以同年11月28日建一字第66425 號函公告撤銷公司登記等情
    ，業據本院調取該公司登記案卷核閱無誤。又解散之公司，
    除因合併、破產而解散者外，應行清算；公司之清算，除公
    司法或章程另有規定，或股東會另為選任者外，以全體董事
    為清算人；公司之清算人，在執行職務範圍內，為公司之負
    責人，公司法第24條、第322 條第1 項、第8 條第2 項分別
    定有明文。是被告關渡公司於解散後自應以清算人為其法定
    代理人，始屬適法。惟查，原告所列之該公司法定代理人「
    戊○○」，並非該公司之董事，亦無任何資料顯示該公司有
    以章程或股東會決議選任戊○○為清算人之情事，自難認戊
    ○○為關渡公司之法定代理人。至原告提出之收據影本（參
    本院卷三第121 頁），其上雖有「關渡民生綜合市場股份有
    限公司負責人戊○○『代』」之記載，然公司之法定代理人
    究為何人，需依法令規定加以審認，尚非任何自命為公司法
    定代理人者即有此權限，其理至明，是原告以該收據之記載
    ，主張戊○○應為被告關渡公司之法定代理人云云，顯不足
    採；況戊○○亦否認其為關渡公司之法定代理人，並稱其係
    因代收款項始於收據上簽名並加註「代」字等語（本院卷三
    第115 頁），更足認原告以戊○○為關渡公司之法定代理人
    ，顯於法不合。又有關被告關渡公司未經法定代理人合法代
    理之情形，業經本院於97年7 月30日言詞辯論期日當庭命原
    告訴訟代理人於7 日內補正（本院卷三第69頁），惟原告嗣
    後仍堅持以戊○○為關渡公司之法定代理人，揆諸前揭說明
    ，自難認業已合法補正。
三、從而，本件有關被告關渡公司部分既未由法定代理人合法代
    理，訴訟要件有所欠缺，且經本院定期命原告補正而未補正
    ，依首揭法條規定，自應以裁定駁回之。
四、依民事訴訟法第249 條第1 項第4 款、第95條、第78條、第
    85 條 第1 項前段裁定如主文。
中    華    民    國    97    年    12    月    31    日
                  民事第一庭  法  官  馬傲霜
以上正本證明與原本無異。
如對本裁定抗告，應於裁定送達後10日內向本院提出抗告狀。
中    華    民    國    98    年    1     月    6     日
                              書記官  許秋莉


司法院資訊處製作；財團法人民間司法改革基金會備份。
